【裁判字號】    98,審訴,978
【裁判日期】    981130
【裁判案由】    毒品危害防制條例
【裁判全文】
臺灣士林地方法院刑事判決             98年度審訴字第978號
公  訴  人  臺灣士林地方法院檢察署檢察官
被      告  甲○○
上列被告因違反毒品危害防制條例案件，經檢察官提起公訴（98
年度毒偵字第1823號），被告於本院準備程序中就被訴事實為有
罪陳述，經本院合議庭裁定由受命法官獨任行簡式程序審理，並
判決如下：
    主  文
甲○○施用第一級毒品，累犯，處有期徒刑拾月。
    事  實
一、甲○○前因施用毒品案件，經送觀察、勒戒後，認無繼續施
    用毒品之傾向，於民國89年5 月30日執行完畢釋放出所，並
    由臺灣彰化地方法院檢察署檢察官以89年度毒偵字第2442號
    為不起訴處分確定。復於前開觀察、勒戒執行完畢後5 年內
    之93年間因施用毒品案件，經臺灣基隆地方法院以93年度訴
    字第806 號判決判處有期徒刑9 月確定。另於87年間，因強
    盜、竊盜等案件，經臺灣板橋地方法院以87年度訴字第1371
    號判決判處應執行有期徒刑4 年2 月確定，於92年10月16日
    縮短刑期假釋出監，所餘期間付保護管束，嗣於假釋期間又
    分別因竊盜、贓物案件，除經撤銷假釋，並經臺灣基隆地方
    法院以93年度訴字第49號判決判處有期徒刑7 月確定及本院
    以93年度簡字第351 號判決判處有期徒刑4 月確定，該2 案
    並經定應執行有期徒刑10月確定，嗣於93年7 月15日入監後
    ，依法先執行前揭假釋經撤銷後應執行殘刑有期徒刑1 年8
    月又19日，於95年4 月2 日執行完畢後（以上構成累犯），
    再接續執行上開施用毒品案件所處有期徒刑9 月及因竊盜、
    贓物案件定應執行刑有期徒刑10月，復於96年6 月15日縮短
    刑期假釋出監，所餘期間付保護管束，詎又於假釋期間因施
    用毒品案件，除經撤銷假釋，並經本院以98年度審訴字第33
    9 號判決判處應執行有期徒刑1 年10月確定；嗣又因施用毒
    品案件，分別經臺灣基隆地方法院以98年度訴字第120 號、
    98年度訴字第378 號判決各判處有期徒刑7 月確定，前開各
    罪經定應執行為有期徒刑2 年8 月確定，並與前揭假釋撤銷
    後之殘刑2 月29日接續執行（現執行中，此部分不構成累犯
    ）。詎甲○○猶不知悔改，於前案觀察勒戒執行完畢釋放後
    5 年再犯施用毒品罪，經法院判處罪刑確定後，又基於施用
    第一級毒品海洛因之犯意，於98年8 月10日上午10時許，在
    臺北縣汐止市○○○路路旁，以針筒注射方式，施用第一級
    毒品海洛因1 次。嗣於98年8 月13日晚間10時許，甲○○因
    另案遭通緝到案，經警徵得其同意採尿送驗，因鑑驗結果呈
    嗎啡陽性反應，始查悉上情。
二、案經基隆市警察局第三分局報告臺灣士林地方法院檢察署檢
    察官偵查起訴，並經本院改依簡式程序審理。
    理  由
一、前揭犯罪事實，業據被告甲○○於警詢時、本院準備程序及
    審理時迭承不諱（參見臺灣士林地方法院檢察署98年度毒偵
    字第1823號卷第6 頁，本院卷第38頁、第40頁），而被告為
    警查獲當日（即98年8 月13日）在警局所排之尿液，經警採
    集後送台灣尖端先進生技醫藥股份有限公司以酵素免疫分析
    法初驗後，再以氣相層析質譜儀法進行確認檢驗，結果呈嗎
    啡陽性反應，有基隆市警察局第三分局偵辦毒品案件尿液檢
    體對照表（編號：980813號）及該公司於98年8 月26日出具
    之濫用藥物檢驗報告各乙份在卷可稽（附於同上偵卷第8 頁
    至第9 頁）。綜上，足認被告自白與事實相符，可以採信，
    本案事證至為明確，被告犯行堪予認定。
二、按毒品危害防制條例於92年7 月9 日修正公布，自93年1 月
    9 日施行，其中第20條、第23條將施用毒品之刑事處遇程序
    區分為「初犯」、「5 年內再犯」、「5 年後再犯」。依其
    立法理由之說明：「初犯」，經觀察、勒戒或強制戒治，應
    為不起訴處分或不付審理之裁定；經觀察、勒戒或強制戒治
    執行完畢釋放後，「5 年內再犯」者，因其再犯率甚高，原
    實施之觀察、勒戒及強制戒治既已無法收其實效，爰依法追
    訴或裁定交付審理。至於經觀察、勒戒或強制戒治執行完畢
    釋放，「5 年後再犯」者，前所實施之觀察、勒戒或強制戒
    治已足以遮斷其施用毒品之毒癮，為期自新及協助其斷除毒
    癮，仍用「初犯」規定，先經觀察、勒戒或強制戒治之程序
    。從而，依修正後之規定，祇於「初犯」及「5 年後再犯」
    2 種情形，有其追訴條件之限制，即須於初犯經觀察、勒戒
    或強制戒治釋放後，5 年內均無施用毒品之行為，始能認其
    前所實施之觀察、勒戒或強制戒治已足遮斷毒癮，而得於5
    年後再犯時，再予適用初犯之規定，重行觀察、勒戒等程序
    。倘5 年內已經再犯，被依法追訴處罰，縱其第3 次（或第
    3 次以上）施用毒品之時間在初犯釋放5 年以後，即與「5
    年後再犯」之情形有別，且因已於「5 年內再犯」，顯見其
    再犯率甚高，原實施觀察、勒戒或強制戒治，已無法收其實
    效，自無再經觀察、勒戒及強制戒治之必要，應由檢察官逕
    行起訴，始符新法修正之本旨（最高法院95年第7 次刑事庭
    會議決議、95年度台非字第59號判決參照）。查本件被告前
    因施用毒品案件，經送觀察、勒戒後，認無繼續施用毒品之
    傾向，於89年5 月30日執行完畢釋放出所，並由臺灣彰化地
    方法院檢察署檢察官以89年度毒偵字第2442號為不起訴處分
    確定。復於前開觀察、勒戒執行完畢後5 年內之93年間因施
    用毒品案件，經臺灣基隆地方法院以93年度訴字第806 號判
    決判處有期徒刑9 月確定，有臺灣高等法院被告前案紀錄表
    在卷可憑，是本案被告所為施用毒品之犯行，距離前開觀察
    、勒戒執行完畢釋放雖已逾5 年，惟被告在上開觀察、勒戒
    執行完畢後5 年內，既已再犯施用毒品罪，並經追訴、處罰
    ，揆諸前揭說明，其本次犯行即與毒品危害防制條例第20條
    第3 項所稱之「5 年後再犯」有別，是公訴人依法追訴，於
    法並無不合，本院自應依法論科。
三、按海洛因為毒品危害防制條例第2 條第2 項第1 款所稱之第
    一級毒品。核被告甲○○所為，係犯毒品危害防制條例第10
    條第1 項之施用第一級毒品罪；其持有第一級毒品海洛因進
    而施用，持有毒品之行為為施用毒品之當然手段，不另論以
    持有毒品罪（最高法院74年度臺上字第3404號判例意旨參照
    ）。又被告有如事實欄所載前案科刑及執行之情形，有臺灣
    高等法院被告前案紀錄表在卷可考，而按經撤銷假釋執行殘
    餘刑期者，有期徒刑於全部執行完畢後，再接續執行他刑，
    第1 項有關合併計算執行期間之規定不適用之，刑法第79條
    之1 第5 項定有明文；又按因撤銷假釋執行殘餘刑期，其撤
    銷之原因事實發生在86年刑法第79條之1 修正施行前者，依
    修正前之刑法第79條之1 規定合併計算其殘餘刑期與他刑應
    執行之期間。但其原因事實行為終了或犯罪結果之發生在86
    年刑法第77條修正施行後者，不在此限，刑法施行法第7 條
    之1 第2 項復規定甚明。亦即二以上徒刑併執行者，刑法第
    77條所定「得許假釋」最低應執行之期間，合併計算之規定
    ，於撤銷假釋執行殘餘刑期之情形，不適用之。於此情形，
    經撤銷假釋執行殘餘刑期者，其有期徒刑之殘餘刑期，於全
    部執行完畢時，即應認為已執行完畢，不再與嗣後接續執行
    之他刑，合併計算執行期間，從而殘餘刑期之執行與接續執
    行之他刑，其刑期應分別計算，此有最高法院97年度台非字
    第1 號判決意旨參照，經查本案被告前因強盜、竊盜等案件
    ，經法院判處有期徒刑4 年2 月確定，於92年10月16日縮短
    刑期假釋出監，所餘期間付保護管束，嗣於假釋期間又分別
    因犯竊盜、贓物案件，除經撤銷假釋，並經法院分別判處有
    期徒刑7 月、4 月及定應執行有期徒刑10月確定，嗣於93
    年7 月15日入監後，先執行前揭假釋經撤銷後應執行殘刑有
    期徒刑1 年8 月又19日，並於95年4 月2 日執行完畢，之後
    再接續執行他案徒刑，是上開撤銷假釋之事由既發生在86年
    刑法第77條修正施行後，參酌上述意旨，縱該撤銷假釋後殘
    餘之刑期形式上有與他案接續執行，惟該殘餘刑期之執行與
    接續執行之他刑，其刑期仍應分別計算，而認該1 年8 月又
    19日之殘餘刑期於執行完畢時，該4 年2 月之有期徒刑即已
    全部執行完畢，不再與嗣後接續執行之他刑，合併計算執行
    期間，故被告係於有期徒刑執行完畢後5 年內，故意再犯本
    案有期徒刑以上之罪，為累犯，應依刑法第47條第1 項之規
    定加重其刑。爰審酌被告前因施用毒品案件，經觀察、勒戒
    及法院一再判處罪刑後，復再施用第一級毒品，顯見其戒絕
    毒品之決心不堅，惟念其施用毒品乃戕害自己身心健康，尚
    未危及他人，且本案施用毒品犯行僅1 次，犯後坦承犯行，
    態度尚稱良好等一切情狀，量處如主文所示之刑，以示懲儆
    。公訴人具體求刑有期徒刑1 年4 月，固非無見，惟本院斟
    酌前開事項，認公訴人所求刑度尚嫌過重，附此敘明。
據上論斷，應依刑事訴訟法第273 條之1 第1 項、第299 條第1
項前段，毒品危害防制條例第10條第1 項，刑法第11條前段、第
47條第1 項，判決如主文。
本案經檢察官黃育仁到庭執行職務。
中    華    民    國    98    年    11    月    30    日
                  刑事第一庭法  官  吳祚丞
以上正本證明與原本無異。
如不服本判決應於收受判決後10日內向本院提出上訴書狀，並應
敘述具體理由；其未敘述上訴理由者，應於上訴期間屆滿後20日
內向本院補提理由書（均須按他造當事人之人數附繕本）「切勿
逕送上級法院」。
                            書記官  丁梅芬
中    華    民    國    98    年    11    月    30    日
附錄論罪科刑法條：
毒品危害防制條例第10條第1項
施用第一級毒品者，處 6 月以上 5 年以下有期徒刑。


司法院資訊處製作；財團法人民間司法改革基金會備份。
